臺灣新北地方法院刑事判決
111年度審交易字第256號
公  訴  人  臺灣新北地方檢察署檢察官
被      告  吳定諺



上列被告因過失傷害案件，經檢察官提起公訴（110年度偵字第1
9339號），被告於本院準備程序中就被訴事實為有罪之陳述，經
本院裁定進行簡式審判程序，判決如下：
    主  文
吳定諺汽車駕駛人，無駕駛執照駕車，因而過失傷害人，處拘役
參拾日，如易科罰金，以新臺幣壹仟元折算壹日。
    事  實
一、吳定諺明知其原考領之小型車普通駕駛執照業經公路監理機
    關自民國108年8月15日起執行吊扣，吊扣期間至109年8月14
    日屆滿，於吊扣期間內不得駕駛自用小客車，竟仍於109年6
    月27日10時18分許，無駕駛執照駕駛車牌號碼000-0000號自
    用小客車，自新北市○○區○○路0段000號前之公車招呼站起駛
    時，本應注意起駛前應顯示方向燈，注意前後左右有無障礙
    或車輛行人，並應讓行進中之車輛行人優先通行，而依當時
    天候晴、日間自然光線、柏油路面乾燥無缺陷、無障礙物、
    視距良好等情，並無不能注意之情事，竟疏未注意前後左右
    有無來車並讓行進中之車輛優先通行，即貿然起駛，繞越於
    新北市○○區○○路0段000號前路旁停車之洪廉季所駕駛之車牌
    號碼000-0000號租賃小客車，沿新北市泰山區泰林路2段往
    林口方向欲右轉泰林路2段372巷，適施東丞騎乘車牌號碼00
    0-0000號普通重型機車沿新北市泰山區泰林路2段往林口方
    向自右後方直行而至，見狀閃避不及發生碰撞，致施東丞人
    車倒地，受有下巴撕裂傷、右膝挫傷之傷害。吳定諺於肇事
    後，在有偵查權限之警察機關尚不知何人為肇事者前，向據
    報前往現場處理之員警陳述車禍發生經過而自首並願接受裁
    判。
二、案經施東丞訴由新北市政府警察局林口分局報告臺灣新北地
    方檢察署檢察官偵查起訴。　　
    理  由
壹、程序方面：
    本件被告吳定諺所犯係死刑、無期徒刑、最輕本刑為3年以
    上有期徒刑以外之罪，其於準備程序中就被訴事實為有罪之
    陳述，經法官告知簡式審判程序之旨，並聽取公訴人及被告
    之意見後，依刑事訴訟法第273條之1第1項規定，裁定本案
    改依簡式審判程序審理，且依刑事訴訟法第273條之2及第15
    9條第2項規定，不適用傳聞法則有關限制證據能力之相關規
    定，合先敘明。
貳、實體方面：
一、上揭犯罪事實，業據被告吳定諺於警詢時、偵查中、本院準
    備程序及審理時均坦承不諱，核與證人即告訴人施東丞於警
    詢時、證人洪廉季於警詢時之證述相符，並有天主教輔仁大
    學附設醫院診斷證明書1紙、道路交通事故現場圖、道路交
    通事故調查報告表㈠、㈡各1份、監視器錄影畫面截圖照片4張
    、道路交通事故照片17張、道路交通事故當事人酒精測定紀
    錄表2紙、道路交通事故肇事人自首情形記錄表1紙、車號查
    詢汽車車籍、車號查詢機車車籍、證號查詢汽車駕駛人、證
    號查詢機車駕駛人各1紙附卷可稽（見偵查卷第21、25至51
    頁）。按行車前應注意，起駛前應顯示方向燈，注意前後左
    右有無障礙或車輛行人，並應讓行進中之車輛行人優先通行
    ，道路交通安全規則第89條第1項第7款定有明文。案發當時
    ，被告為具有通常智識且心智正常之成年人，對於上開交通
    規則不容諉為不知，被告自路邊起駛繞越前車欲右轉時，本
    應注意起駛前應顯示方向燈，注意前後左右有無來車，並應
    讓行進中之車輛優先通行，且觀諸前揭卷附道路交通事故調
    查報告表㈠所載，案發當時天候晴、日間自然光線、柏油路
    面乾燥無缺陷、無障礙物、視距良好，足見被告並無不能注
    意之情事，竟疏未注意來往車輛並讓行進中之告訴人機車先
    行，致雙方因而發生碰撞，被告之駕駛行為具有過失，至為
    灼然。本件經送新北市政府車輛行車事故鑑定會鑑定，鑑定
    意見認：一、吳定諺駕照業經註銷仍駕駛自用小客車，違規
    於公車招呼站停車，起駛繞越前車欲右轉，未注意來往車輛
    ，為肇事主因。二、洪廉季駕駛租賃小客車，違規於路口10
    公尺內停車，妨礙車輛通行，為肇事次因。三、施東丞駕駛
    普通重型機車，無肇事因素等語，有新北市政府交通事件裁
    決處111年1月4日新北裁鑑字第1105356501號函附之新北市
    政府車輛行車事故鑑定會110年12月22日新北車鑑字第00000
    00號鑑定意見書1份在卷可佐（見偵查卷第141至145頁），
    亦同於本院前開認定。又被告之過失行為與告訴人之受傷結
    果間，具有相當因果關係，亦可認定。至起訴書雖認於本件
    交通事故發生時，被告之駕駛執照已經註銷，惟被告原領有
    之小型車普通駕駛執照，因酒駕執行駕照吊扣，吊扣期間自
    108年8月15日至109年8月14日止，嗣再於109年12月10日經
    逕行註銷等情，有交通部公路總局臺北市區監理所基隆監理
    站111年4月19日北市監基站字第1110062513號函暨所附汽車
    駕照吊扣銷執行單報表1份、證號查詢汽車駕駛人1紙在卷可
    佐，核與被告於本院準備程序中供述：案發當時我的駕照應
    該是被吊扣，是後來我都沒有去上課才被註銷，吊扣是因為
    酒駕被吊扣等語相符，足見於本件交通事故發生時，被告原
    考領之小型車普通駕駛執照應係遭吊扣，而非遭註銷，其原
    考領之小型車普通駕駛執照係在本件交通事故發生後之109
    年12月10日始經逕行註銷，附予敘明。從而，本案事證已臻
    明確，被告犯行洵堪認定，應依法論科。
二、論罪科刑：
  ㈠按刑法總則之加重，係概括性之規定，所有罪名均一體適用
    ；刑法分則之加重，係就犯罪類型變更之個別犯罪行為予以
    加重，成為另一獨立之罪名。道路交通管理處罰條例第86條
    第1項關於汽車駕駛人，無駕駛執照駕車，因而致人受傷或
    死亡，依法應負刑事責任者，加重其刑至2分之1之規定，係
    就刑法第276條過失致人於死罪、同法第284條過失傷害（及
    致重傷）罪之基本犯罪類型，對於加害人為汽車駕駛人，於
    從事駕駛汽車之特定行為時，因而致人受傷或死亡之特殊行
    為要件予以加重處罰，已就上述刑法第276條、第284條各罪
    犯罪類型變更之個別犯罪行為予以加重，而成另一獨立之罪
    名，自屬刑法分則加重之性質（最高法院99年度台非字第19
    8號判決意旨參照）。次按駕駛執照為駕駛之許可憑證，駕
    駛執照被吊扣或吊銷，自不得駕駛車輛。是駕駛人雖有合格
    駕照，但因駕駛違規，經吊扣或吊銷駕駛執照後，均屬無許
    可駕駛車輛之憑證，自不得駕駛車輛，並視同「無照駕駛」
    ，最高法院91年度台上字第5274號判決意旨亦同此。查，被
    告原考領之小型車普通駕駛執照，業經公路監理機關於108
    年8月15日起執行吊扣，吊扣期間至109年8月14日屆滿一節
    ，已如前述，揆諸前開說明，被告於駕駛執照吊扣期間仍駕
    駛自用小客車，自屬無駕駛執照駕車。是核被告所為，係犯
    道路交通管理處罰條例第86條第1項、刑法第284條前段之汽
    車駕駛人，無駕駛執照駕車，因而過失傷害人罪，並應依前
    揭道路交通管理處罰條例之規定加重其刑。
  ㈡被告於車禍發生後，在犯罪未被有偵查犯罪權限之機關或公
    務員發覺前，主動向據報前往現場處理之員警表明係肇事者
    ，而願接受裁判之情形，此有道路交通事故肇事人自首情形
    記錄表1紙在卷可佐（見偵查卷第43頁），合於自首要件，
    爰依刑法第62條前段規定減輕其刑，並依法先加後減之。
  ㈢爰審酌被告駕駛車輛參與道路交通，本應小心謹慎以維自身
    及他人之安全，竟於駕照遭吊扣期間仍駕車上路，起駛繞越
    前車欲右轉時，疏未注意來往車輛而肇事，致告訴人受傷，
    尚未與告訴人達成和解、賠償損失，另考量其過失程度、告
    訴人之傷勢程度，並兼衡其高中肄業之智識程度，目前從事
    汽車銷售工作、需扶養父親之生活狀況等一切情狀，量處如
    主文所示之刑，並諭知如易科罰金之折算標準，以資懲儆。
據上論斷，應依刑事訴訟法第273條之1第1項、第299條第1項前
段，道路交通管理處罰條例第86條第1項，刑法第11條前段、第2
84條前段、第62條前段、第41條第1項前段，刑法施行法第1條之
1第1項，判決如主文。
本案經檢察官范孟珊提起公訴，經檢察官張啓聰到庭執行職務。
中　　華　　民　　國　　111 　年　　5 　　月　　4 　　日
                  刑事第二十五庭  法  官      曾淑娟
如不服本判決，應於判決送達後20日內敘明上訴理由，向本院提
出上訴狀 (應附繕本) ，上訴於臺灣高等法院。其未敘述上訴理
由者，應於上訴期間屆滿後20日內向本院補提理由書「切勿逕送
上級法院」。
                                  書記官       王若安 
中　　華　　民　　國　　111 　年　　5 　　月　　9 　　日
附錄本案論罪科刑法條全文：
中華民國刑法第284條
因過失傷害人者，處1年以下有期徒刑、拘役或10萬元以下罰金
；致重傷者，處3年以下有期徒刑、拘役或30萬元以下罰金。